臺灣臺南地方法院民事裁定　　　　　　　100年度再易字第9號
異議人即
再審原告　蔡清章
相對人即
再審被告　賈慧蓉
上列當事人對於本院書記官於民國100年7月11日所為之處分聲明
異議，本院裁定如下：
    主  文
異議駁回。
程序費用由異議人負擔。
    理  由
一、本件異議意旨略以：
  (一)相對人應繼受民法第1138條、第1139條、第1140條之規定，
    負有移轉土地所有權予異議人及長子如父蔡志宏之義務。又
    依民國97年1月4日立法院三讀通過法律不發生清償之效力，
    就父債子還之對象亦僅負有限責任；再依民法第1145條之規
    定，因蔡清心、蔡碧珠遠走高飛，惡意不奉養父母，應無繼
    承權。
  (二)就違反最高行政法院98年度裁字第2689號裁定部分，異議人
    即再審原告及長子蔡志宏為受贈人，贈與人為老祖父蔡漏美
    、祖父蔡先養、父親蔡明原等人，而依臺灣省政府63年11月
    5 日府民地甲字第136191號令及民法第1138條、第1139條、
    第1140條規定，受贈人應為異議人蔡清章及長子如父蔡志宏
    要求保障裁判適用法律違背法令之本旨。
  (三)又原審適用法規顯有錯誤，其判決理由與主文不合，就土地
    遺失公告之重要證物漏未斟酌，致影響原判決，法院得依職
    權為必要之調查。再者，商業地區都市計畫公共設施之祖先
    保留地臨時建築使用辦法，業經內政部於73年10月19日修正
    ，就建築改良物應免為或減免土地稅之徵收。
  (四)再依民法第198 條之規定，因侵權行為對於被害人取得債權
    者，被害人對該債權之廢止請求權雖因時效而消滅，仍得拒
    絕履行，就土地上之建築物即蔡漏美、蔡先養、蔡明泉之全
    部建築物權利，均為異議人之權利。另就民法第83條規定部
    分，蔡清章、蔡志宏不同意授權書之內容，依民法第88條、
    第84條規定，法院自應為有利於異議人之判決。又原審所為
    之確定判決，已違反司法院大法官釋字第153 號解釋，並違
    反憲法第16規定之人民有請願、訴訟、陳請、自訴、抗告訴
    訟之權。異議人為保障祖先之財產權，為此，爰依民事訴訟
    法第516 條提出異議，請求廢棄原審判決，並更為裁定等語
    。
二、按對於法院書記官之處分，得於送達後或受通知後10日內提
    出異議，由其所屬法院裁定，民事訴訟法第240條第2項定有
    明文。又判決正本後載「如對本判決上訴，須於判決送達後
    20日內向本院提出上訴狀，其未表明上訴理由者，應於上訴
    後20日內向本院提出上訴理由書」等字樣，係法院書記官對
    訴訟當事人所為之意思表示，屬書記官所為之處分，如有錯
    誤，應由書記官另以處分更正之，若當事人對更正之處分有
    所不服，得向書記官所屬之法院，提出異議，由所屬法院裁
    定之（最高法院84年度台抗字第15號裁判參照）。查，本院
    100年度再易字第9號再審之訴事件於100 年6月9日所為之裁
    定正本後載「如不服本裁定應於送達後10日內向本院提出抗
    告狀，並繳納抗告費新臺幣1,000 元整」字樣，徵諸前揭最
    高法院裁判意旨，此乃法院書記官對訴訟當事人所為之意思
    表示，屬書記官所為之處分，是以本院書記官事後認前開裁
    定應不得提起抗告，以上開意思表示錯誤為由，於100年7月
    11日以處分更正為「不得抗告」，異議人對該更正之處分不
    服，向本院聲明異議，揆諸前揭法律規定，程序上並無不合
    ，合先敘明。
三、本件異議人請求相對人塗銷抵押權登記事件，前經本院以97
    年度簡上字第164 號判決駁回其訴確定，異議人不服前開本
    院97年度簡上字第164 號判決提起再審之訴，惟其逾期未繳
    納再審裁判費，其訴顯不合法，而經本院以100 年度再易字
    第9 號裁定駁回其訴，以上各情業經本院依職權調取上開卷
    宗核閱無誤。
四、按再審之訴形式上雖為訴之一種，實質上為前訴訟程序之再
    開或續行，其訴訟標的之價額仍應以前訴訟程序所核定者為
    準，不容任意變更。而在前訴訟程序就標的金額計算，其上
    訴利益不逾民事訴訟法第466 條所定之額數，不得逕向最高
    法院提起上訴者，於再審程序自亦不得逕向最高法院提起上
    訴（最高法院83年度台抗字第180 號裁判參照）。經查，本
    件異議人既係對本院97年度簡上字第164 號判決提起再審之
    訴，而再審之訴實質上為前訴訟程序之再開或續行，依民事
    訴訟法第505 條之規定，則本件再審程序自應準用簡易第二
    審程序之規定。按本院97年度簡上字第164 號事件，其上訴
    利益僅為新臺幣（下同）500,000元，未逾1,500,000元，依
    民事訴訟法第436條之2第1項、第466條之規定及司法院91年
    1月29日院台廳民一字第03075號函示，其自不得上訴第三審
    。從而本院100年度再易字第9號再審之訴事件即屬不得上訴
    第三審法院之事件，準此，本院於100年6月9 日所為之裁定
    ，依民事訴訟法第484條第1項之規定，即不得提起抗告。是
    以原上開裁定正本後載不服該裁定者，得於10日內提起抗告
    等語，洵屬錯誤，本院書記官於發現錯誤後，即以書記官處
    分書將之更正為不得抗告，於法並無不合。至異議人所稱相
    對人應負有移轉土地所有權予異議人及長子如父蔡志宏之義
    務云云之主張，核屬本案判斷上訴訟有無理由之實體事項，
    概與本件應審酌法院書記官所為之處分適當與否等情無涉，
    準此，異議人此部分之主張，自無可採。基上，本院書記官
    於100年7月11日另以處分書更正上開處分為「不得抗告」，
    並無違誤，異議人對本院書記官所為之更正處分書聲明異議
    ，為無理由，應予駁回。
五、據上論結，本件異議無理由，依民事訴訟法第240條第2項、
    第95條、第78條，裁定如主文。
中    華    民    國   100    年    8     月    4     日
                  民事第一庭審判長    法  官  高榮宏
                                      法  官  侯明正
                                      法  官  周素秋
以上正本證明與原本無異。
不得抗告。
中    華    民    國   100    年    8     月    4     日
                                      書記官  洪浩容